【裁判字號】    90,訴,1183
【裁判日期】    900731
【裁判案由】    返還借款
【裁判全文】
臺灣板橋地方法院民事判決  九十年度訴字第一一八三號
    原      告  甲○○
    被      告  乙○○
                丙○○
    訴訟代理人  丁○○
右當事人間請求返還借款等事件，本院判決如左：
    主      文
原告之訴駁回。
訴訟費用由原告負擔。
    事      實
甲、原告方面：
  一、聲明：求為判決被告應連帶給付原告新台幣 (下同) 二百十萬元及自民國七十
      三年九月十八日至清償日止，按週年利率百分之十二計算之利息。
  二、陳述：被告乙○○、丙○○夫妻於七十三年間陸續向原告借款二百十萬元，約
      定於七十三年九月必須還錢。又前開二百十萬元借款中之一百二十四萬元，被
      告乙○○於借款時並簽發支票五紙 (分別為票載發票日七十三年九月十八日面
      額十五萬元、票載發票日七十三年八月二十六日面額二十萬元、票載發票日七
      十三年九月二十八日面額六萬元、票載發票日七十三年九月二十八日面額八萬
      元、票載發票日七十三年十月十二日面額十五萬元) 及本票二紙 (分別為發票
      日七十三年七月十七日、到期日七十三年十一月十六日、面額三十萬元，及發
      票日七十三年七月十八日、到期日七十三年九月十八日、面額三十萬元) 交付
      原告。前開五紙支票原告並未提示，而被告乙○○、丙○○自七十三年九月失
      蹤逃避躲債，一再拖延至今無誠意歸還，爰依消費借貸之法律關係，訴請被告
      乙○○、丙○○連帶給付二百十萬元及自七十三年九月十八日至清償日止，按
      週年利率百分之十二計算之利息 (其中一百二十四日萬元及利息併依票據之法
      律關係請求) 。
  三、證據：提出不動產買賣契約書影本一件、支票影本五件、本票影本二件為證。
乙、被告方面：
  一、聲明：求為判決駁回原告之訴。
  二、陳述：
    (一)原告稱被告乙○○、丙○○夫妻向其借款二百十萬元云云，惟查，被告乙○○
      當時因經營生意被客戶倒帳，一時週轉不靈向原告調借不成，原告提議被告簽
      發支票由其代為調借，而原告為保障被告所簽發之票據不會跳票，乃要求預訂
      買賣契約，如跳票時，被告丙○○所有之不動產即讓與原告，惟實際上雙方並
      無買賣關係存在，純為保證票據債務之用。嗣因原告並未代被告調借到現金，
      致保證契約不生效，是以原告據為請求返還借款，即無理由。另原告又稱已給
      付被告契約訂金二十萬元，亦如前述，該契約既係為保證票據債務而預先簽訂
      ，何來收取訂金之可能？又原告若已付訂金，何以原告不請求被告履行契約或
      返還訂金？竟遲至十七年後方起訴請求返還？顯見原告所述與事實不符，其請
      求無理由至明。
    (二)按被告乙○○當初發生財務困難時，確實簽發許多支票請朋友調現，惟因開出
      去的票在朋友手中，有些有調到現金，有些未調到現金，致被告終因週轉不靈
      而退票，不久即入監服刑，倘若當時所有持有被告票據之朋友，均有調現予被
      告，被告也不致因跳票而繫囹圄。原告女兒結婚時，被告乙○○已經出獄，被
      告二人尚且包禮金赴喜宴，原告竟稱被告等避不見面，顯與事實不符。原告據
      為請求票款之票據，均無退票理由單可證明未兌現，足證系爭票據純係調借現
      金之用，而事實上原告並未調到現金借予被告，否則豈有不兌現票據之理。又
      原告主張之借款請求權及票款請求權，距今已經過十七年有餘，是原告縱有請
      求權，亦早已罹於時效而消滅。
    理      由
一、原告起訴主張：被告乙○○、丙○○夫妻於七十三年間陸續向伊借款二百十萬元
    ，約定於七十三年九月還款，而前開二百十萬元借款中之一百二十四萬元，被告
    乙○○於借款時並簽發支票五紙及本票二紙交付伊。惟被告乙○○、丙○○自七
    十三年九月失蹤逃避躲債，至今未還款，爰依消費借貸之法律關係，訴請被告乙
    ○○、丙○○連帶給付二百十萬元及自七十三年九月十八日至清償日止，按週年
    利率百分之十二計算之利息 (其中一百二十四日萬元及利息併依票據之法律關係
    請求) 等語。被告則以：被告乙○○當初因財務困難，雖確有簽發支票請原告代
    為調借現金，但原告並未調到現金借予被告乙○○。原告主張之借款請求權及票
    款請求權，距今已經過十七年餘，是原告縱有請求權，亦早已罹於時效而消滅等
    語資為抗辯。
二、查原告主張其持有被告乙○○所簽發之金額合計一百二十四萬元之支票五紙及本
    票二紙之事實，固提出支票影本五件及本票影本二件為證，且為被告所不爭執，
    惟按支票之性質為提示證券，依票據法第一百三十條規定，支票之執票人應於該
    條所定期限內為付款之提示。同法第一百三十一條第一項亦規定「執票人於第一
    百三十條所定提示期限內，為付款之提示而被拒絕時，得對前手行使追索權‧‧
    ‧」，均明示其應為付款之提示，及為付款之提示而被拒絕時，始得對前手行使
    追索權。再依票據法第一百四十四條準用同法第九十五條規定「匯票上雖有免除
    作成拒絕證書之記載，執票人仍應於所定期限內為承兌或付款之提示‧‧‧」尤
    明定支票應為付款之提示。同法第一百三十三條復規定「執票人向支票債務人行
    使追索權時，得請求自為付款提示日起之利息‧‧‧」亦明示利息之起算日為付
    款提示日，如不為付款之提示，利息之起算，亦無所據。又發票人簽發支票交付
    受款人（執票人），實含有請其向銀錢業者兌領款項之意，而受款人受領支票自
    亦含有願向該銀錢業者提示付款之默示存在，從而其不為付款之提示，自係違背
    提示付款之義務，依誠信原則，當不得逕向發票人請求給付票款 (最高法院七十
    一年度第八次民事庭會議決議參照) 。查原告既自陳其就系爭五紙支票並未向付
    款人為付款之提示，則其逕行訴請發票人即被告乙○○給付票款及利息，乃無理
    由。次按票據上之權利，對本票發票人，自到期日起算，三年間不行使，因時效
    而消滅，票據法第二十二條有明文規定，查原告雖持有被告乙○○所簽發之系爭
    二紙本票，但該二紙本票之到期日分別為七十三年九月十八日、七十三年十一月
    十六日，有卷附之本票影本二件可稽，是原告迄於九十年五月八日始提起本件訴
    訟，顯已逾法定三年之請求權時效期間。本件被告乙○○既以請求權已罹於時效
    為抗辯，則原告訴請被告乙○○給付系爭本票票款，自應予以駁回。另，被告丙
    ○○並非系爭五紙支票、二紙本票之發票人或背書人，原告請求被告丙○○應與
    乙○○連帶給付票款，尤屬無據。
三、至於原告併依消費借貸之法律關係，訴請被告乙○○、丙○○連帶給付二百十萬
    元及自七十三年九月十八日至清償日止，按週年利率百分之十二計算之利息部分
    ，按請求權，因十五年間不行使而消滅，但法律所定期間較短者，依其規定，民
    法第一百二十五條定有明文，本件原告主張被告乙○○、丙○○於七十三年間陸
    續向其借款二百十萬元，約定於七十三年九月必須還錢等情，並未舉證以實其說
    ，況且，縱令原告之主張屬實，依其所述被告應於七十三年九月間還款，迄今亦
    已逾十五年，則原告本於借款契約之請求權顯已超過法定時效，其請求被告乙○
    ○、丙○○連帶返還借款二百十萬及利息，既經被告以請求權已罹於時效為抗辯
    ，其請求自應予以駁回。綜上，原告依消費借貸之法律關係，訴請被告乙○○、
    丙○○連帶給付二百十萬元及自七十三年九月十八日至清償日止，按週年利率百
    分之十二計算之利息 (其中一百二十四日萬元及利息併依票據之法律關係請求)
    ，於法無據，應予駁回。
據上論結，本件原告之訴為無理由，依民事訴訟法第七十八條，判決如主文。
中      華      民      國    九十      年      七      月    三十一    日
                                臺灣板橋地方法院民事第二庭
~B法  官  戴嘉清
右正本證明與原本無異。
如不服本判決，應於判決送達後廿日內，向本院提出上訴狀。
中      華      民      國    九十      年      八      月      六      日
~B書記官  李宏明


司法院資訊處製作；財團法人民間司法改革基金會備份。
